【裁判字號】    99,抗,322
【裁判日期】    990727
【裁判案由】    聲明異議
【裁判全文】
臺灣高等法院臺中分院民事裁定  99年度抗字第322號
抗  告  人
即  債權人  甲○○
送達代收人  乙○○
相  對  人
即  債務人  寶旺建設股份有限公司
法定代理人  丙○○
上列抗告人因與相對人間聲明異議事件，對於中華民國99年6月
25日臺灣臺中地方法院99年度執事聲字第93號所為裁定提起抗告
，本院裁定如下：
    主  文
抗告駁回。
抗告程序費用由抗告人負擔。
    理  由
一、抗告人於原法院聲明異議意旨暨抗告意旨略以：抗告人向相
    對人買受「淳建築」大樓建案之房屋一戶及停車位，因相對
    人多處違反原核准圖說，並為不當設施，致抗告人入住未久
    即遭竊，相對人需負回復原狀、返還不當得利及賠償住戶損
    失之責，頃聞相對人擬處分財產以規避債務，抗告人之債權
    日後恐有不能強制執行或甚難執行之虞，抗告人願供擔保，
    請准就相對人之財產在新台幣（下同）100萬元之範圍內予
    以假扣押。就本件假扣押之「請求」，抗告人已提供買賣契
    約書、報案三聯單、鑑定報告書等足以釋明之證據。而依抗
    告人所提出於99年2月3日向中區國稅局調取之相對人「財產
    歸屬資料清單」，可知相對人之「寶旺太和」建案確有30餘
    戶尚未售出，其財務吃緊之情不難理解；又依原法院民事執
    行處向中區國稅局函調之相對人96、97年度「資產負債表、
    損益表」，可知相對人之負債總額遠大於淨值總額，堪認相
    對人財務狀況困窘；再依抗告人於99年6月21日向地政機關
    查得之「土地、建物登記謄本」，可知相對人早於97年1月
    間將「寶旺太和」建案尚未售出之31戶房屋所座落土地登記
    於訴外人林炳坤名下，並已以該31戶房屋向銀行申貸229,08
    0,000元，益證相對人確實處於財務吃緊狀況，是應認抗告
    人就本件假扣押之「原因」亦已盡釋明之責。退步言之，縱
    認抗告人之釋明仍有不足，惟抗告人既陳明願供擔保，以補
    釋明之不足，則就抗告人所為本件假扣押聲請，自應予以准
    許。乃原法院司法事務官竟於99年6月7日以99年度司裁全字
    第285號裁定撤銷原准予假扣押之99年1月28日裁定、而駁回
    抗告人假扣押之聲請，原裁定亦竟駁回抗告人之異議、而維
    持上開司法事務官99年6月7日裁定，均有違誤，爰請求廢棄
    原裁定，將本件發回原法院另為適法之裁定云云。
二、按債權人就金錢請求或得易為金錢請求之請求，欲保全強制
    執行者，得聲請假扣押。假扣押非有日後不能強制執行或甚
    難執行之虞者，不得為之。請求及假扣押之原因，應釋明之
    。前項釋明如有不足，而債權人陳明願供擔保或法院認為適
    當者，法院得定相當之擔保，命供擔保後為假扣押，民事訴
    訟法第 522條第1項、第523條第1項、第526條第1項、第2項
    分別定有明文。此所謂請求之原因，係指債權人金錢請求或
    得易為金錢請求之發生緣由（上開第522條第1項），而假扣
    押之原因，則指有日後不能強制執行或甚難執行之虞（同法
    第523條第1項）而言（最高法院97年度台抗字第 806號裁定
    意旨參照）。所謂日後不能強制執行或甚難執行之虞，係指
    債務人浪費財產、增加負擔、就其財產為不利益之處分，將
    成為無資力之情形，或債務人將移往遠方或逃匿等是（最高
    法院97年度台抗字第606號、97年度台抗字第657號裁定意旨
    參照）。又所謂釋明，乃當事人提出之證據未能使法院達於
    確信之程度，僅在使法院得薄弱之心證，信其事實上之主張
    大概為如此者為已足（最高法院97年度台抗字第 657號裁定
    意旨參照），於假扣押之聲請人釋明有所不足時，法院方得
    斟酌情形，依債權人供擔保以補釋明欠缺之陳明，酌定其擔
    保金額，准為假扣押。若法院認供擔保仍不足補釋明之欠缺
    ，非不得駁回其假扣押之聲請（最高法院94年度台抗字第79
    2號、88年度台抗字第598號裁定意旨參照）。查抗告人據其
    所提「土地登記謄本」主張相對人移轉上開土地予第三人之
    時點既在97年 1月間，則上開相對人97年「資產負債表、損
    益表」（98年 5月申報，期間為97年1月1日至97年12月31日
    ）所載內容自為此土地登記變動後之情形；而依此97年「資
    產負債表、損益表」，可知相對人97年度之資產總額為205,
    849,200元、負債總額為183,363,714元、淨值總額為22,485
    ,486元（按即205,849,200－183,363,714＝22,485,486），
    是抗告人之資產顯遠高於抗告人所欲保全之 100萬元債權金
    額；縱認上開97年資料距今已 2年，與相對人如今之狀況或
    有不同，且縱依上開抗告人提出之99年「財產歸屬資料清單
    」、「建物登記謄本」，可知相對人如今尚有「寶旺太和」
    建案之30餘戶房屋未售出，並以之設定抵押權予銀行，惟，
    建設公司陸續推出建案銷售及向銀行融資以支應營建費用，
    本屬其營運常態，相對人畢竟仍有此三十餘戶房屋之所有權
    ，且衡情已就所設定抵押權提供足額之擔保，是據此亦難認
    相對人就抗告人主張之 100萬元債權有陷於無資力清償之虞
    。故抗告人所舉之證據，均不能使法院大致相信就抗告人主
    張之 100萬元債權，對於相對人日後有不能強制執行或甚難
    執行之虞，即難認抗告人就假扣押之原因，已為釋明，則縱
    抗告人陳明願供擔保以補釋明之不足，仍與假扣押之要件不
    符，自不應准許為假扣押。從而，上開原法院司法事務官99
    年6月7日裁定駁回抗告人假扣押之聲請，自無不當，原裁定
    駁回抗告人之聲明異議，經核於法亦無違誤。抗告意旨仍執
    陳詞指摘原裁定不當，求予廢棄，為無理由，應予駁回。
三、據上論結，本件抗告為無理由，爰依強制執行法第30條之1
    ，民事訴訟法第495條之1第1項、第449條第1項、第95條、
    第78條，裁定如主文。
中    華    民    國    99    年    7     月    27    日
                民事第三庭    審判長法  官  陳照德
                                    法  官  曾謀貴
                                    法  官  朱  樑
以上正本係照原本作成。
不得再抗告。
                                    書記官  陳妙瑋
中    華    民    國    99    年    7     月    28    日
                                                      Ｖ

司法院資訊處製作；財團法人民間司法改革基金會備份。
